【裁判字號】    90,訴緝,361
【裁判日期】    900919
【裁判案由】    偽造文書
【裁判全文】
臺灣臺中地方法院刑事判決                          九十年度訴緝字第三六一號
    公  訴  人  台灣台中地方法院檢察署檢察官
    被      告  丙○○冒名李.
右列被告因偽造文書等案件，經檢察官提起公訴（八十九年度偵字第一六六０一號）
，本院判決如左：
    主  文
丙○○行使偽造私文書，足以生損害於他人，累犯，處有期徒刑壹月陸月。扣案偽造
台新商業銀行卡號0000000000000000號信用卡、聯邦商業銀行卡號
0000000000000000號信用卡、慶豐商業銀行卡號00000000
00000000號信用卡各壹張，及台新商業銀行卡號000000000000
0000號信用卡上偽造之「李春竹」署押壹枚、玩具反斗城民國八十九年十一月一
日十三時四十三分簽帳單上偽造之「李春竹」署押貳枚、如附表所示「李春竹」署押
共壹拾玖枚（含簽名壹拾枚、指紋玖枚），及未扣案之變造國民身分證壹張上所換貼
之「丙○○」照片壹幀均沒收。
    事  實
一、丙○○前曾有麻藥、違反電信法及毒品等犯行，其中於民國八十七年四月間，因
    違反電信法案件，經台灣高雄地方法院判處有期徒刑四月，嗣經台灣高等法院高
    雄分院駁回其上訴而確定，於八十八年六月二十一日執行完畢，並於八十九年七
    月二日，因與綽號「小玲」之成年女子及自稱「潘孟佑」之成年男子，共同持偽
    造之信用卡向南投縣埔里鎮及草屯鎮各商家購買行動電話，並偽造各該信用卡真
    正持有人姓名而偽造文書，於同年月五日被警查獲後，詎仍不知悔改，為賠償其
    向南投縣埔里鎮、草屯鎮各商家詐欺之款項，竟另行意圖為自己不法之所有，先
    於八十九年九月二十八日二十二時許，在高雄市○○○路與中山路口附近之「聊
    是非泡沫紅茶店」，將其所有照片一幀委請自稱「阿男」之真實姓名年籍均不詳
    之成年男子，並與「阿男」之成年男子基於變造國民身分證之犯意聯絡，由「阿
    男」將丙○○之照片黏貼於姓名為「李春竹」之國民身分證（八十八年遺失）上
    之方式，變造國民身分證一張，足生損害於戶政機關管理之正確性及李春竹。丙○○同時以每張新台幣（下同）三萬元之代價，向該「阿男」之成年男子購買盜
    拷偽造之台新商業銀行卡號0000000000000000號信用卡（真正
    信用卡持有人丁○○）、0000000000000000號信用卡（真正信
    用卡持有人己○○，未扣案）、聯邦商業銀行卡號0000000000000
    000號信用卡（真正信用卡持有人戊○○）、慶豐商業銀行卡號000000
    0000000000號信用卡（真正信用卡持有人吳莉華），及不詳銀行之不
    詳卡號（未扣案）各一張，及真正持有人皮若君遺失之台新商業銀行卡號000
    0000000000000號信用卡一張，共六張，並由丙○○於上開六張信
    用卡背面偽填「李春竹」之署押各一枚，欲以上開偽造之信用卡及皮若君所有之
    信用卡刷卡購物消費詐取財物。丙○○隨即於八十九年九月二十九日二十二時許
    ，持偽造之發卡銀行及卡號均不詳之信用卡前往高雄市○○路某一加油站加油消
    費，並以刷卡之方式行使偽造信用卡，惟因該偽造之信用卡無法使用，丙○○乃
    改以現金交易後即將該偽造之信用卡丟棄，而詐欺取財未遂；再於同年十月一日
    十三時許持偽造之台新商業銀行卡號0000000000000000號信用
    卡，前往台中市○○路○段八十五號二樓玩具反斗城以刷卡方式購買價值一萬九
    千八百九十七元電視遊樂器三台，使該店店員甲○○陷於錯誤，誤以為該信用卡
    真正持有人消費，而允其消費交付物品，且交付刷卡後之簽帳單與丙○○簽名，
    丙○○即於當日十三時四十三分在該電子二聯式消費簽帳單上偽簽「李春竹」署
    押二枚（第一聯持卡人存根聯、第二聯商店存根聯），作成不實之簽帳單私文書
    後，將其中一聯交還店員甲○○持以行使，使台新商業銀行須對各該特約商店承
    擔支付丙○○所消費金額之義務，足生損害於信用卡磁條記錄之真正所有人己○○之利益及付款之台新銀行、依約與持卡人交易之玩具反斗城確認持卡人身分之
    正確性，丙○○並於使用完畢後，旋將該張偽造之信用卡丟棄；嗣又於同年十月
    一日十五時三十分許，丙○○復持偽造之台新商業銀行卡號000000000
    0000000號信用卡，前往台中市○區○○路五○八號地下一樓伯重資訊股
    份有限公司影像坊欲以相同方式刷卡購買價值三萬六千元新力牌數位相機時，為
    該店店長乙○○發覺有異，報警當場查獲，並自丙○○身上起獲前開偽造尚未丟
    棄之台新商業銀行卡號0000000000000000號信用卡、聯邦商業
    銀行卡號0000000000000000號信用卡、慶豐商業銀行卡號00
    00000000000000號信用卡各一張，及皮若君遺失之台新商業銀行
    卡號0000000000000000號信用卡（其上業已偽造之「李春竹」
    署押一枚）一張。經警帶至臺中市警察局第一分局民權派出所製作筆錄時，丙○○為避免其犯行遭發覺，乃基於上開偽造「李春竹」署押之概括犯意，持前開已
    變造之「李春竹」國民身分證冒名應訊，接續在臺中市警察局第一分局民權派出
    所警訊筆錄、逮捕通知書、法定障礙事由經過時間統計表上偽造「李春竹」之署
    押並按捺指印，八十九年十月二日十六時二十分許，移送台灣台中地方法院檢察
    署偵訊時，又接續上開單一犯意，於偵訊筆錄受訊人欄偽造「李春竹」之署押，
    共十九枚（含簽名十枚、指紋九枚），致使李春竹被誤認為有為上開偽造文書及
    詐欺等犯行，足以生損害於李春竹本人。嗣經本院依法傳訊李春竹本人到院應訊
    ，李春竹本人辯稱其非實際犯案者，經本院當庭命法警採集其本人指紋經與警訊
    筆錄等文件送鑑定，始悉實際犯案者為丙○○，而查悉上情。
二、案經台中市警察局第一分局報請台灣台中地方法院檢察署檢察官偵查起訴。
    理  由
一、訊據被告丙○○對於右開事實迭自警訊、檢察官偵訊迄至本院審理期間均坦承不
    諱，其偽造信用卡上署押、偽造簽帳單上署押並詐欺取財等情，核與被害人甲○○、李志明及證人張文良、郭俊宏、吳建明、李毓芬、徐永盛於警訊時指、證訴
    情節相符，有各該訊問筆錄在卷可按，復有贓物認領保管收據二紙、照片四幀、
    伯重資訊股份有限公司保證卡、玩具反斗城取貨單及簽帳單、偽造之台新商業銀
    行卡號0000000000000000號信用卡、聯邦商業銀行卡號000
    0000000000000號信用卡、慶豐商業銀行卡號000000000
    0000000號信用卡各一張，及皮若君遺失之台新商業銀行卡號00000
    00000000000號信用卡一張可資佐證；至其於警、偵訊時偽造「李春
    竹」署押部分，業據被害人李春竹於本院審理期間到庭指訴明確，且經本院命法
    警採集李春竹本人之指紋卡，連同警訊筆錄、逮捕通知書、法定障礙事由經過時
    間統計表及偵訊筆錄等件送請內政部警政署刑事警察局鑑定結果，該警訊筆錄等
    文件上「李春竹」指紋，與本院所附李春竹指紋卡不相符，反與該局檔存丙○○
    役男指紋卡之左拇指指紋相符（至於檢察官偵訊時為被告辦理具保手續之自稱「
    庚○○」者，經本院傳訊庚○○到庭，採其指紋與偵查卷附刑事被告現金保證書
    上「庚○○」指紋並不相符，反與該局檔存役男黃登文左拇指指紋相符），有該
    局八十九年十二月十四日（八九）刑紋字第一九五七二四號鑑驗書一紙在卷可按
    ，此外，復有如附表所示被告所偽造「李春竹」署押之警訊筆錄、逮捕通知書、
    法定障礙事由經過時間統計表及偵訊筆錄附卷可參，足見被告此部分自白亦與事
    實相符。本件事證業臻明確，被告犯行至堪認定。
二、核被告在向自稱「阿男」者購買偽造之信用卡五張及皮若君遺失之信用卡一張背
    面均偽造「李春竹」署押，於被查獲後，仍基於同一概括犯意，持業經變造之國
    民身分證應訊，接續於警訊筆錄、逮捕通知書、法定障礙事由經過時間統計表、
    偵訊筆錄上偽造「李春竹」署押，均係犯刑法第二百十七條第一項偽造署押罪（
    被告遭警查獲後，先後於警局及檢察官偵訊時多次冒用「李春竹」名義在警訊筆
    錄等文書上簽名、捺指印而偽造署押之行為，係利用同一機會，在同一時段就同
    一犯罪構成事實，本於單一犯意接續進行，以實現一犯罪構成要件之單一行為，
    為接續犯，應以一罪論。另按刑法第二百十七條第一項之「署押」，乃指於紙張
    或物體上簽署之姓名，或其他符號，其作用在示其承認所簽署之文書效力，若以
    捺指紋以代替簽名者，如偽造指紋亦屬偽造署押。本件被告除於如附表所示之警
    訊筆錄等文書簽署「李春竹」之姓名外，尚於其上捺指紋，表示確認筆錄之記載
    ，揆諸前揭說明，捺指紋亦屬該罪所謂之「署押」；又公訴人雖就被告於偽造信
    用卡背面偽填「李春竹」姓名，涉犯偽造署押部分，漏引刑法第二百十七條第一
    項之論罪法條，及未就被告於警局及檢察官偵訊時偽造「李春竹」署押部分提起
    公訴，惟上開偽造署押與後述之行使偽造文書及詐欺取財部分均具有方法與結果
    之牽連關係，本於裁判上一罪關係，本院自得一併審理，附此敘明）；又被告分
    別持該不詳銀行卡號、台新商業銀行卡號0000000000000000號
    信用卡及台新商業銀行卡號0000000000000000號信用卡，向某
    加油站加油未得逞，向玩具反斗城購買電視遊樂器得逞，向伯重資訊股份有限公
    司影像坊購買相機未得逞之行為，係犯刑法第三百三十九條第一項詐欺取財既遂
    罪（公訴人認被告係涉犯刑法第三百三十九條之一詐欺罪嫌，惟依其犯罪事實欄
    所述事實應為刑法第三百三十九條第一項之犯行，是其起訴法條顯然有誤，應予
    變更；又被告明知「阿男」之成年男子所出售之上開信用卡係偽造，仍然購買並
    持以行使，同時涉犯九十年六月二十日增訂，同年月二十二日生效之刑法第二百
    零一條之一第二項行使偽造信用卡罪，然被告於八十九年九月、十月犯案時，該
    條尚未增訂，依罪刑法定主義，自不在處罰之列，併予敘明），及同條第三項、
    第一項詐欺取財未遂罪；至被告於向玩具反斗城購買電視遊樂器後，於信用卡簽
    帳單上，偽簽「李春竹」之署押，以表示係李春竹消費，並持以交付該店店員甲○○，使甲○○陷於錯誤，而交付物品，所為係另犯刑法第二百十六條、第二百
    十條之行使偽造私文書罪；又其以將自己照片黏貼於姓名為「李春竹」之國民身
    分證上之方式變造國民身分證，所為係犯刑法第二百十二條之變造特種文書罪（
    公訴人就被告所犯變造特種文書罪，於起訴事實中雖未加以論列，惟本院認與已
    起訴之事實具有牽連犯之裁判上一罪之關係，自為起訴效力所及，本院仍得加以
    審理，詳後述）。被告在簽帳單上偽造「李春竹」署押，並持以行使，其偽造署
  押乃偽造私文書之部分行為，又偽造私文書之低度行為，應為其嗣後行使之高度
    行為所吸收，均不另論罪。又被告就變造國民身分證部分，另與自稱「阿男」之
    成年男子彼此間，具有犯意聯絡與行為分擔，為共同正犯。被告多次偽造署押（
    於偽造之信用卡及於警局、檢察官偵訊時均偽填「李春竹」姓名部分）及詐欺取
    財既、未遂犯行，均時間緊接，手段相同，所犯基本構成要件復相同，均為連續
    犯，均依刑法第五十六條規定，均以一偽造署押及詐欺取財既遂之重罪論處，並
    均依法加重其刑。至被告前開所犯變造特種文書罪、偽造署押罪、詐欺取財既遂
    罪與行使偽造私文書間，有方法與結果之牽連關係，為牽連犯，依刑法第五十五
    條之規定從較重之行使偽造私文書罪論斷。又被告丙○○曾於八十七年四月間，
    因違反電信法案件，經台灣高雄地方法院判處有期徒刑四月，嗣經台灣高等法院
    高雄分院駁回其上訴而確定，並於八十八年六月二十一日執行完畢，此有台灣高
    等法院被告全國前案紀錄表附卷可稽，其於五年內再犯本件有期徒刑以上之罪，
    為累犯，應依刑法第四十七條規定遞加重其刑。又被告於八十九年七月五日於南
    投縣被查獲後，即又犯下本案，兩案之犯罪時間、手法及所犯基本構成要件雖均
    相同，然被告於本院審理時業已供明其係因於南投縣所犯之案件，無力賠償商家
    之款項，始又犯下本案，足見被告於本案之行為顯係另行起意，自不受前開判決
    之拘束，附此敘明。爰審酌被告年輕力盛，不思循正當管道賺取財物，且甫於前
    案（八十九年七月五日）被查獲後未幾，即又犯下本案，雖其辯稱係因為賠償前
    案商家所生損害始又起意犯案，然其既得以每張三萬元合計十八萬元之代價購買
    偽造之信用卡及他人遺失之信用卡，又豈無能力還款，且本案又是以偽造信用卡
    向商家行騙財物，甚者，於遭警查獲後，仍以「李春竹」名義應訊，經本院察覺
    ，並合法傳拘後，仍堅拒不到庭，卸責之情至為顯然，暨考其犯罪動機、手段、
    方法、所生危害及犯後態度等一切情狀，量處如主文所示之刑。扣案之台新商業
    銀行卡號0000000000000000號信用卡、聯邦商業銀行卡號00
    00000000000000號信用卡、慶豐商業銀行卡號00000000
    00000000號信用卡各一張，乃係被告所有供預備犯詐欺取財等犯罪行為
    所用之物，應依刑法第三十八條第一項第二款規定宣告沒收；另扣得之台新商業
    銀行卡號0000000000000000號信用卡一張則為該銀行發給皮若
    君持有之物，業據該行信用卡部組長徐永盛於警訊時辨識無誤，有該警訊筆錄在
    卷佐參，雖亦為被告供預備犯案所用，然究非被告所有，惟其上偽造之「李春竹
    」署押一枚，連同玩具反斗城八十九年十一月一日十三時四十三分簽帳單上偽造
    之「李春竹」署押二枚，及如附表所示偽造之「李春竹」署押十九枚（含簽名十
    枚、指紋九枚），均依刑法第二百十九條規定宣告沒收；至被告直承變造國民身
    分證一張上所換貼之「丙○○」照片一幀，乃其所有供犯罪所用之物，為免被告
    再度犯案用，雖未扣案，仍應依刑法第三十八條第一項第二款規定宣告沒收。
法【民國 90 年 6 月 20 日 修正】
第 201-1條  意圖供行使之用，而偽造、變造信用卡、金融卡、儲值卡或其他相類作為
            簽帳、提款、轉帳或支付工具之電磁紀錄物者，處一年以上七年以下有期
            徒刑，得併科三萬元以下罰金。
            行使前項偽造、變造之信用卡、金融卡、儲值卡或其他相類作為簽帳、提
            款、轉帳或支付工具之電磁紀錄物，或意圖供行使之用，而收受或交付於
            人者，處五年以下有期徒刑，得併科三萬元以下罰金。
三、被告於警、偵訊時雖以「李春竹」名義應訊，然李春竹確實並非本案之行為人，
    業據李春竹本人到庭陳明屬實，並經本院當庭採集其指紋與卷附警訊筆錄等件上
    指紋一併送鑑屬實，已如前述，被告於被查獲時已經警方拍照存證，公訴人顯係
    對本案被告提起公訴，被告僅係冒名應訊而已，特將本案被告更正為丙○○，至
    於檢察官偵訊被告完畢後諭知交保，由黃登文冒名庚○○名義為本案被告辦理具
    保手續，黃登文亦涉有偽造署押罪嫌，此部分應由檢察官另行偵辦，併予敘明。
據上論斷，應依刑事訴訟法第二百九十九條第一項前段、第三百條，刑法第二百十六
條、第二百十條、第三百三十九條第一項、第二百十二條、第二百十七條第一項、第
五十五條、第四十七條、第三十八條第一項第二款、第二百十九條，罰金罰鍰提高標
準條例第一條前段，判決如主文。
中      華      民      國      九十      年      九      月    十九    日
                                        法  官    賴  妙  雲
右正本證明與原本無異。
如不服本判決，應於送達後十日內向本院提出上訴狀（須附繕本），上訴於台灣高等
法院台中分院。
                          書記官
中      華      民      國      九十      年      九      月    十九    日
附表：
┌───┬─────────┬───────────┐
│編號  │  偽造署押所在    │ 偽造署押名稱及數量   │
├───┼─────────┼───────────┤
│ 一   │89.10.01十七時三十│ 「李春竹」簽名二枚   │
│      │分警訊筆錄        │           指紋二枚   │
├───┼─────────┼───────────┤
│ 二   │89.10.02五時五十分│ 「李春竹」簽名三枚   │
│      │警訊筆錄          │           指紋三枚   │
├───┼─────────┼───────────┤
│ 三   │89.10.02七時五分警│ 「李春竹」簽名一枚   │
│      │訊筆錄            │           指紋一枚   │
├───┼─────────┼───────────┤
│ 四   │法定障礙事由經過時│ 「李春竹」簽名二枚   │
│      │間統計表          │           指紋二枚   │
├───┼─────────┼───────────┤
│ 五   │  逮捕通知書      │ 「李春竹」簽名一枚   │
││                  │           指紋一枚   │
├───┼─────────┼───────────┤
│ 六   │  偵訊筆錄        │ 「李春竹」簽名一枚   │
└───┴─────────┴───────────┘
論罪法條：
刑法第二百十六條
行使第二百十條至第二百十五條之文書者，依偽造、變造文書或登載不實事項或使登
載不實事項之規定處斷。
刑法第二百十條
偽造、變造私文書，足以生損害於公眾或他人者，處五年以下有期徒刑。
刑法第三百三十九條第一項
意圖為自己或第三人不法之所有，以詐術使人將本人或第三人之物交付者，處五年以
下有期徒刑、拘役或科或併科一千元以下罰金。
刑法第二百十二條
偽造、變造護照、旅券、免許證、特許證及關於品行、能力、服務或其他相類之證書
、介紹書，足以生損害於公眾或他人者，處一年以下有期徒刑、拘役或三百元以下罰
金。
刑法第二百十七條第一項
偽造印章、印文或署押，足以生損害於公眾或他人者，處三年以下有期徒刑。


司法院資訊處製作；財團法人民間司法改革基金會備份。
